【裁判字號】    88,簡上,46
【裁判日期】    890203
【裁判案由】    給付票款
【裁判全文】
臺灣彰化地方法院民事判決  八十八年度簡上字第四六號
    上  訴  人  丁○○
    訴訟代理人  乙○○
    被上訴人    丙○○
    訴訟代理人  甲○
右當事人間請求給付票款事件，上訴人對於中華民國八十八年二月三日本院員林簡易
庭第一審判決（八十七年度員簡字第三六八號）提起上訴，本院判決如左：
    主      文
上訴駁回。
第二審訴訟費用由上訴人負擔。
    事      實
甲、上訴人方面：
一、聲明：(一)原判決廢棄。
          (二)被上訴人在第一審之訴及假執行之宣告均駁回。
          (三)第一、二審訴訟費用由被上訴人負擔。
二、陳述：除與第一審判決記載相同者，茲予引用外，並補述略稱：
  (一)被上訴人所執有上訴人所簽發，票載發票日期民國八十七年六月三十日、票據號
    碼ＹＬＢ0000000號、票面金額新台幣（下同）二十四萬元、以中國國際
    商業銀行員林分行為付款人之支票一紙，係上訴人於八十七年三月二十八日向被
    上訴人之媳婦王妙莉購買玉品後開立交給王妙莉，非如被上訴人所稱係向其購買
    玉品，因王妙莉尚積欠上訴人互助會會款，上訴人欲主張以本件支票之貨款抵銷
    王妙莉積欠之會款，王妙莉才將系爭支票轉讓予被上訴人，由被上訴人主張票據
    權利，故被上訴人係惡意取得系爭支票，自不得向上訴人請求給付票款。
  (二)上訴人係在台中市○○街之玉器市場與王妙莉完成交易，上訴人亦在台中市○○
    街之玉器市場交付系爭支票予王妙莉，本件買賣之估價單是由王妙莉所開立，因
    此本件買賣是上訴人與王妙莉所接洽完成。
三、證據：援用原審之證據方法。
乙、被上訴人方面：
一、聲明：(一)上訴駁回。
          (二)第二審訴訟費用由上訴人負擔。
二、陳述：除與第一審判決記載相同者，茲予引用外，並補述略稱：
    上訴人係向被上訴人購買玉品才交付系爭支票，上訴人辯稱其係向王妙莉購買玉
    品才交付系爭支票，絕非事實。王妙莉係受僱於被上訴人，故上訴人與王妙莉接
    洽買賣玉品事宜時，王妙莉不敢決定價格，而須由被上訴人夫婦與上訴人以電話
    洽談價格事宜，由此可證上訴人係向被上訴人購買玉品。上訴人以王妙莉積欠會
    款為由拒付票款，實無理由。
三、證據：援用原審之證據方法。
丙、本院依職權訊問證人王妙莉。
    理      由
一、本件被上訴人起訴主張其執有上訴人所簽發之系爭支票，詎於票載發票日期經提
    示竟遭退票而未獲付款，且屢經催討追索亦無效果，為此依票據債權之法律關係
    ，請求上訴人給付票款二十四萬元，及自八十七年七月一日起至清償日止，按年
    息百分之六計算之利息等語。上訴人則辯稱：系爭支票固為上訴人所簽發，惟係
    上訴人持以向被上訴人之媳婦王妙莉購買玉品所開立，因王妙莉尚積欠上訴人互
    助會會款，上訴人欲主張以本件支票之貨款抵銷王妙莉積欠之會款，王妙莉才將
    系爭支票轉讓予被上訴人，由被上訴人主張票據權利，故被上訴人係惡意取得系
    爭支票等語，資為抗辯。
二、本件被上訴人主張其執有上訴人所簽發之系爭支票，於票載發票日期經提示，竟
    遭退票未獲付款之事實，業據其提出系爭支票及退票理由單為證，且上訴人對此
    亦不爭執，故被上訴人此部分之主張堪信為真實。有爭執者，係本件玉品買賣契
    約之出賣人究竟為被上訴人或王妙莉。經查，依民法第三百四十五條之規定：「
    稱買賣者，謂當事人約定一方移轉財產權於他方，他方支付價金之契約。當事人
    就標的物及其價金互相同意時，買賣契約即為成立。」足認決定買賣標的物及價
    金，為買賣契約之重要內容，於一般情況之下，均由買賣雙方親自決定或其所授
    權者決定。本件上訴人自認其向王妙莉購買玉品時，上訴人出價二十四萬元，因
    王妙莉無法決定價格，有關買賣之價格事宜係由上訴人與被上訴人之妻甲○以電
    話洽談，經甲○同意後，王妙莉始以二十四萬元出賣玉品等事實，此與被上訴人
    所主張王妙莉係受僱於被上訴人夫婦，故上訴人與王妙莉接洽買賣玉品事宜時，
    王妙莉不敢決定價格，而須由被上訴人夫婦與上訴人以電話洽談價格事宜等語相
    符，亦與證人王妙莉到庭所證述之情節相符，由此可證本件玉品買賣之出賣人為
    被上訴人，王妙莉並非買賣契約之當事人，上訴人係向被上訴人購買玉品才交付
    系爭支票，而王妙莉僅受僱於被上訴人與上訴人洽接商機而已。又上訴人係於八
    十七年三月二十八日買受玉品後之一星期，交付系爭支票給王妙莉，而王妙莉於
    八十七年三月二十日即積欠上訴人互助會會款三萬九千元等事實，為上訴人自認
    在卷，核與證人王妙莉所證述之內容相符，衡諸社會常情，如果上訴人係向王妙
    莉購買玉品，則上訴人於交付系爭支票抵付購買玉品之貨款二十四萬元時，即可
    從貨款中扣除王妙莉所積欠之會款，惟上訴人仍開立全額之二十四萬元貨款支票
    交予王妙莉，依此情事以觀，亦堪認王妙莉並非玉品買賣之出賣人。另本件八十
    七年三月二十八日買賣玉品之估價單是由王妙莉所開立，有估價單影本附於原審
    卷內可稽（見原審卷第二十五頁），復經證人王妙莉證述屬實，惟證人王妙莉僅
    係受僱於上訴人，證人王妙莉係以上訴人受僱人之身分開立估價單，自難執此事
    項認為證人王妙莉即為出賣人，上訴人辯稱本件買賣之估價單是由王妙莉所開立
    ，因此本件買賣是上訴人與王妙莉所接洽完成等語，上訴人此部分所辯自難予採
    信。據上所述，上訴人雖抗辯被上訴人之媳婦王妙莉尚積欠其互助會會款等語，
    此等事項既屬上訴人與訴外人王妙莉間所存之抗辯事由，而本件被上訴人既為持
    票人，上訴人援以對抗被上訴人，於法即屬無據。
三、按在票據上簽名者，依票上所載文義負責，發票人應照支票文義擔保支票之支付
    ，又執票人向支票債務人行使追索權時，得請求自為付款提示日起之利息，如無
    約定利率者，依年利六釐計算，票據法第五條第一項、第一百二十六條、第一百
    四十四條、第一百三十三條規定甚明。本件被上訴人執有上訴人所簽發之系爭支
    票既屬有效，而上訴人既未能舉證證明其有何得拒絕給付票款之正當理由，則被
    上訴人依據票據債權之法律關係，請求上訴人給付票款二十四萬元及自八十七年
    七月一日起按年息百分之六計算之遲延利息，於法自無不合，原審予以准許並依
    職權宣告假執行，而為上訴人敗訴之判決，認事用法核無違誤，上訴人仍執陳詞
    指摘原判決不當，請求廢棄原判決改判，為無理由，上訴應予駁回。
四、據上論結，本件上訴為無理由，應依民事訴訟法第四百三十六條之一第三項、第
    四百四十九條第一項、第七十八條，判決如主文。
中      華      民      國    八十九    年      二      月      三      日
                            臺灣彰化地方法院民事第一庭
~B審判長法官  鍾堯航
~B法      官  陳秋錦
~B法      官  胡文傑
右為正本係照原本作成
不得上訴。
~B法院書記官  張西武
中      華      民      國    八十九    年      二      月      三      日


司法院資訊處製作；財團法人民間司法改革基金會備份。
